臺灣板橋地方法院交通事件裁定　　　100年度交聲字第2323號
原處分機關　交通部公路總局臺北區監理所
異　議　人
即受處分人　廖德裕即德為企業社
上列異議人因違反道路交通管理處罰條例案件，對於交通部公路
總局臺北區監理所於民國100 年7 月4 日以北監自裁字第裁40-C
00000000號違反道路交通管理事件裁決書所為之處分，聲明異議
，本院裁定如下：
        主  文
異議駁回。
        理  由
一、原處分意旨略以：異議人即受處分人廖德裕（即德為企業社
    之負責人，該企業社係獨資經營）於民國100 年5 月20日10
    時45分許，駕駛車牌號碼GT-4486 號自用小客車，行駛於新
    北市○○區○○街時，經新北市政府警察局樹林分局執勤警
    員張玲姿查詢電腦，發現該車係「逾檢註銷車輛」，遂攔停
    並填製新北市政府警察局新北市警交大字第C00000000 號舉
    發違反道路交通管理事件通知單（下稱舉發通知單）當場舉
    發，嗣異議人不服舉發，於應到案日期前向原處分機關陳述
    意見，原處分機關函請舉發單位調查結果，認異議人確有「
    使用註銷之牌照行駛」之違規行為，遂於100 年7 月4 日以
    北監自裁字第裁40-C0000 0000 號違反道路交通管理事件裁
    決書（下稱裁決書），依道路交通管理處罰條例第12條第1
    項第4 款、第12條第2 項規定，裁處異議人罰鍰新臺幣（下
    同）8,472 元，牌照扣繳等情，有上開舉發通知單、新北市
    政府警察局樹林分局100 年6 月13日新北警樹交裁字第
    1000018506號函、上開裁決書各1 份在卷可稽，合先敘明。
二、異議意旨略以：異議人於100 年5 月25日在自家門口即新北
    市○○區○○街10號前整理上開車輛，因車輛老舊又骯髒，
    正巧警員張玲姿經過該處發現該車之車牌已註銷，乃開單舉
    發並扣取車牌，其實該車早已發不動，異議人並未駕駛該車
    輛，當日異議人亦將該車報廢回收，又異議人之住址為新北
    市○○區○○街10號，而上開舉發通知單所填載之違規地點
    亦為新北市○○區○○街10號，可資證明異議人根本未駕駛
    該車行駛於道路，為此請求撤銷原處分云云。
三、按「汽車有下列情形之一者，處汽車所有人新臺幣三千六百
    元以上一萬零八百元以下罰鍰，並禁止其行駛：．．．四、
    使用吊銷、註銷之牌照行駛。」、「前項第一款中屬未依公
    路法規定取得安全審驗合格證明，及第二款、第九款之車輛
    並沒入之；第三款、第四款之牌照扣繳之；第五款至第七款
    之牌照吊銷之。」道路交通管理處罰條例第12條第1 項第4
    款、第2 項定有明文。次按「報停、繳銷或註銷牌照之交通
    工具使用公共水陸道路經查獲者，除責令補稅外，處以應納
    稅額二倍之罰鍰。」使用牌照稅法第28條第2 項亦有明定。
    再按行政罰法第24條第1 項：「一行為違反數個行政法上義
    務規定而應處罰鍰者，依法定罰鍰額最高之規定裁處。但裁
    處之額度，不得低於各該規定之罰鍰最低額。」、第2 項規
    定：「前項違反行政法上義務行為，除應處罰鍰外，另有沒
    入或其他種類行政罰之處罰者，得依該規定併為裁處。但其
    處罰種類相同，如從一重處罰已足以達成行政目的者，不得
    重複裁處」。末按註銷牌照之交通工具使用公共道路經查獲
    ，應依使用牌照稅法第28條第2 項及道路交通管理處罰條例
    第12條第1 項第4 款規定裁處之案件，為1 行為同時違反2
    個行政法上義務規定之裁罰競合；行為涉及使用牌照稅法第
    28條第2 項規定之法定罰鍰最高額度，應以應納稅額之2倍
    計算，道路交通管理處罰條例第12條第1 項之法定罰鍰最高
    額度為新臺幣10,800元，最低額為新臺幣3,600 元，其具體
    認定標準如下：1.依使用牌照稅法之裁罰金額未達新臺幣1,
    0800元者：由公路監理機關管轄。2.依使用牌照稅法之裁罰
    金額超過新臺幣1,0800元者：由稅捐稽徵機關管轄。3.依使
    用牌照稅法之裁罰金額為新臺幣1,0800元者：應依行政罰法
    第31條第1 項規定，由處理在先之機關管轄。此為「使用牌
    照稅法與道路交通管理處罰條例涉及裁罰競合作業原則」第
    3 、4 點所明定（98年3 月26日財政部臺財稅字第09804516
    470 號、交通部交路字第0980002219號令訂定發布）。
四、經查：
  (一)、異議人廖德裕雖否認其於100 年5 月20日10時45分許，有
      駕駛已被註銷車牌號碼GT-4486 號之自用小客車，行駛於
      新北市○○街之違規行為，並辯稱：因為該車老舊，當日
      並未駕駛，如果有行駛於道路上，何以違規地點是「新北
      市○○區○○街10號」，即其家門前云云。惟證人即當日
      執勤取締之新北市政府警察局樹林分局交通分隊小隊長張
      玲姿於本院訊問時具結證稱：「當時執行勤務時，路過取
      締地點即長壽街與復興路口時，發現異議人開著本案車子
      沿著長壽街往中山路的方向行駛，我覺得車子很老舊，就
      用隨身的電腦查詢，發現該車子是已註銷的車子，所以我
      追上將之攔下，駕駛人即異議人，我告訴異議人有違規，
      他說他的住家就在前面，他希望可讓他開車至他家門口後
      再溝通，他是很配合，因為我們要扣牌，我在當場將車子
      的車牌扣下來的，本來有二面牌，其中一片牌因為無法拆
      下，所以實際上我只扣到一面車牌。（法官問：當你第一
      眼看到車子到你發覺車牌已註銷，該車子已開了多遠距離
      ？）不會超過二十公尺。當時異議人行駛的車道是在長壽
      街的正常車道。（法官問：為何違規單上的地點要記載為
      『長壽街10號』？）因為當我攔下異議人時，該地點為一
      個社區的地點，因我不確定該址為何，而且異議人請求我
      讓他開回他的住家門口，我也同意了，因為異議人開車也
      不快。」（見本院100 年7 月28日訊問筆錄）。按當時小
      隊長張玲姿係執行交通管理勤務而舉發違反道路交通管理
      處罰條例所列之違規事實，本質上為行政處分，依首揭說
      明，該行政處分所認事實當可被推定為真正。又按交通案
      件所需之舉證狀態均稍縱即逝，除恰好為警拍照存證外，
      事後均無法還原現場狀態，故舉發當時現場之執勤警員自
      屬交通案件之重要證人，而觀諸卷內並無任何證據足資懷
      疑證人張玲姿有捏造事實違法取締之不法情事，再參酌警
      員執行公務時，本身即受有行政懲處責任之監督，其到庭
      具結作證，更係以刑事責任擔保其證言之真實性，本件舉
      發警員既已到庭證述如上，且證人與異議人之間無任何仇
      恨嫌隙，應不至甘冒偽證罪責之風險，僅為罰鍰處分即蓄
      意構陷異議人，本院就其前開證言又查無顯著瑕疵或與事
      實不符之處，是證人張玲姿之上開證詞應堪信實，足認異
      議人確有上揭違規行為。又警員張玲姿配合異議人之要求
      ，由異議人駕駛上開車輛返回新北市○○區○○街10號前
      ，始填製舉發通知單交由異議人簽收，則警員張玲姿於該
      舉發通知單上違規地點欄記載「新北市○○區○○街10號
      」亦無明顯錯誤，不影響該舉發通知單之效力。
  (二)、異議人既使用註銷牌照之車輛行駛於道路，則依使用牌照
      稅法第28條第2 項規定應處以應納稅額2 倍之罰鍰。而異
      議人所使用之上開車輛，應納之使用牌照稅額於99年度為
      2,580 元（99年5 月28日至99年12月31日），於100 年度
      為1,65 6元（100 年1 月1 日至100 年5 月20日），準此
      計算，本件依使用牌照稅法第28條第2 項規定處應稅額2
      倍之罰鍰金額為8,472 元〔計算式：（2580+1656 ）x2
      =8,472 〕 ，此有交通部公路總局臺北區監理所100 年8
      月26日北監自字第1000029927號函1 份附卷可憑。而本件
      如依道路交通管理處罰條例12條第1 項第4 款及違反道路
      交通管理事件統一裁罰基準表之規定，小型車於期限內到
      案聽候裁決者應處罰鍰5,400 元。依行政罰法第24條第1
      項及使用牌照稅法與道路交通管理處罰條例涉及裁罰競合
      作業原則第4 點規定，本件自應由公路監理機關即原處分
      機關依法定罰鍰額較高之使用牌照稅法第28條第2 項規定
      裁處異議人罰鍰8,472 元。至於原處分機關依道路交通管
      理處罰條例第12條第2 項規定裁處上開牌照扣繳之，則屬
      其他種類之行政罰，依行政罰法第24條第2 項前段規定，
      得併為裁處之。
五、綜上所述，異議人之上開辯詞不足採信。本件異議人確有使
    用註銷牌照之車輛行駛於道路之違規事實，從而原處分機關
    援引道路交通管理處罰條例第12條第1 項第4 款、第2 項之
    規定，及依使用牌照稅法與道路交通管理處罰條例涉及裁罰
    競合作業原則，裁處異議人罰鍰8,472 元，並扣繳牌照，核
    無不合，本件異議為無理由，應予駁回。
據上論斷，應依道路交通管理處罰條例第87條第2 項，道路交通
事件處理辦法第18條，裁定如主文。
中     華     民     國    100    年    11  月   30   日
                    刑事第二庭  法  官  樊季康
以上正本證明與原本無異
如不服本裁定應於送達後5日內向本院提出抗告狀
                                書記官  陳秀慧
中    華    民    國  100     年    12    月    2     日